【裁判字號】    99,上訴,1114
【裁判日期】    990707
【裁判案由】    業務過失致死
【裁判全文】
臺灣高等法院臺中分院刑事判決        99年度上訴字第1114號
上  訴  人  臺灣彰化地方法院檢察署檢察官
上  訴  人
即  被  告  乙○○
選任辯護人  林世祿律師
上  訴  人
即  被  告  戊○○
上列上訴人因業務過失致死案件，不服臺灣彰化地方法院99年度
訴字第 110號中華民國99年5月6日第一審判決（起訴案號：臺灣
彰化地方法院檢察署98年度調偵字第725、726號），提起上訴，
本院判決如下：
    主  文
原判決撤銷。
乙○○、戊○○從事業務之人，因業務上之過失致人於死，乙○○處有期徒刑陸月；戊○○處有期徒刑伍月，如易科罰金，以新
臺幣壹仟元折算壹日。
    事  實
一、乙○○係設於彰化縣埤頭鄉和豐村七號巷 296弄12號之進杉
    工業社負責人，戊○○為其員工，二人平日均係以從事鐵工
    施作為業，為從事業務之人。乙○○、戊○○及進杉工業社
    另一員工林達寬三人於民國（下同）98年１月10日下午16時
    許，前往楊許藤位於彰化縣埤頭鄉○○村○○路 206號住處
    前，為楊許藤進行切割鐵桶作業，由戊○○受乙○○之指示
    負責切割鐵桶，林達寬並未參與切割鐵桶作業，僅負責於路
    口管制人員出入。而乙○○與戊○○進行切割鐵桶作業時，
    本應注意鐵桶內有無易燃物，並設置作業管制區確實管制人
    員出入，及實施其他防止切割鐵桶作業引起之危害之必要安
    全措施，而依當時之狀況，亦無不能注意之情事，詎乙○○
    竟疏未注意及此，僅將鐵桶鑿痕並加以簡單清洗後，呼喊大
    家閃開，未等他人閃開，即貿然令戊○○在作業安全有虞之
    情形下切割鐵桶，致該鐵桶兩端鐵片因內部氣爆所致爆開，
    擊中在旁之許免之腹部，致許免受有腹部外傷而引起低容積
    性休克，於送財團法人彰化基督教醫院二林分院（下稱彰基
    二林分院）途中死亡。
二、案經乙○○向承辦警員甲○○自首及死者許免之配偶丁○○
    等提出告訴暨台灣彰化地方法院檢察署檢察官據報相驗後簽
    分偵辦提起公訴。
    理  由
一、按被告以外之人，於偵查中向檢察官所為之陳述，除顯有不
    可信之情況外，得為證據，刑事訴訟法第159條之１第2項定
    有明文，經查證人楊許藤、林達寬在偵查中具結後所為之陳
    述，並無顯不可信之情況，自得作為證據，又被告以外之人
    ，於審判外之陳述，雖不符刑事訴訟法第159條之１至第159
    條之４之規定，而經當事人於審判程序同意作為證據，法院
    審酌該言詞陳述或書面陳述作成之情況，認為適當者，亦得
    為證據；當事人代理人或辯護人於法院調查證據時，知有第
    159條第1項不得為證據之情形，而未於言詞辯論終結前聲明
    異議者，視為有前項之同意，刑事訴訟法第159條之5亦著有
    明文，經查證人楊許藤、林達寬在警訊中之陳述，被告及辯
    護人在本院言詞辯論終結前均未聲明異議，視同同意作為證
    據，本院審酌該２證人之陳述，並無違法取供情事，均得作
    為證據。
二、上開事實，業經被告乙○○、戊○○於原審及本院審理時，
    坦承不諱，核與證人楊許藤及林達寬於警詢及偵查中之證述
    情節相符，此外並有彰化縣警察局北斗分局所繪製現場圖及
    拍攝之現場照片12幀等資料在卷可稽。而被害人許免確因本
    件切割鐵桶意外死亡，除有彰基二林分院非病死者司法相驗
    病歷摘要１紙外，並經臺灣彰化地方法院檢察署檢察官督同
    法醫師相驗屬實，並製有勘驗筆錄1份、相驗屍體證明書1紙
    及檢驗告書１份附卷可參，又被告戊○○所切割之鐵桶兩端
    鐵片會飛出，係因鐵桶內部氣爆所致，此亦有內政部消防署
    98年9月9日消署調字第0980017767號函之鑑定意見在卷可按
    。再者，被告乙○○及戊○○於偵查中亦均坦承，被害人許
    免確實因其等切割鐵桶作業引起鐵桶內部氣爆使鐵桶兩端鐵
    片飛出擊中而死亡，被告乙○○雖陳稱，其知道要切割的鐵
    桶原先是裝油品，且也知道切割原裝有油品之鐵桶可能會發
    生氣爆，所以有先鑿開鐵桶並清洗，而且其已經有在現場大
    聲喊叫，要大家閃開後再指示被告戊○○進行切割，是許免
    不走才會被擊中，其已盡了該注意的安全義務，只是運氣很
    不好云云；被告戊○○則陳稱，其亦知道切割原裝有油品之
    鐵桶會有危險性，但被告乙○○已經有先清洗鐵桶，而且其
    與被告乙○○均有出聲要大家閃開，其更在要切割前有左右
    張望，確定旁邊都沒有人才開始切割云云。然查：
    (一)被告戊○○自承其並無鐵工之專門技術證照，此有臺灣彰
      化地方法院檢察署檢察官98年9月17日庭訊筆錄在卷可稽
      。
    (二)證人林達寬於98年９月17日於偵查中具結後證稱，死者許
      免遭鐵片擊中倒地時距離切割現場僅約６公尺，足見許免
      在被告切割鐵桶時，距離切割現場並非太遠，應為在切割
      現場之被告二人能輕易注意到。
    (三)被告二人在切割前即均有注意到距離切割現場3、4公尺處
      有許楊藤及其他人在旁，雖均有出聲喊叫要周遭人等離開
      ，但被告戊○○僅再左右張望，被告乙○○更是隨即轉身
      去貨車拿工具，均未在切割鐵桶前確認周遭人等是否均已
      遠離切割現場，此有臺灣彰化地方法院檢察署檢察官98年
      ９月17日庭訊筆錄在卷可稽。證人楊許藤在偵查中證稱：
      「死者站在我的旁邊，他（即被告乙○○）有喊要大家閃
      邊，我準備要閃並要拉開死者，就撥不到她，回頭就看到
      她已經倒下了。」足證被告等雖有喊大家閃開，但未給大
      家有閃開之時間即行切割鐵桶，致生鐵桶爆開擊中死者，
      故被告二人均早已注意切割現場旁有人，但僅出聲喊叫要
      切割鐵桶現場周遭人等離開，惟均未實際確認周遭人等已
      退至足夠之安全距離後才進行切割作業。被告二人既均明
      知切割原裝有油品之鐵桶會有氣爆可能，而具一定之危險
      性，即是應注意切割鐵桶現場之安全狀況，且依當時情狀
      被告二人均無不能注意之情事，卻未確實做好現場管制再
      進行作業，而有不注意之情事，則被告二人均具有過失甚
      明。綜上所述，被告二人之過失行為與被害人死亡之結果
      間有相當因果關係，其二人犯行均堪認定。
三、按刑法上所謂業務，係指個人基於其社會地位繼續反覆所執
    行之事務，包括主要業務及其附隨之準備工作與輔助事務在
    內，最高法院89年台上字第8075號著有判例可資參照。本件
    被告二人平日係以從事鐵工為業，顯為從事業務之人。故核
    被告二人所為，均係犯刑法第276條第2項之業務過失致死罪
    。被告乙○○於犯罪後向承辦警員甲○○自首，業據證人甲○○於本院審理時結證屬實，應依法減輕其刑，原審以被告
    等二人罪證明確，予以論罪科刑，原無不合，惟查被告乙○○係自首，原判決疏未查明，尚有未洽，又被告等雖有喊大
    家閃開，但未等他人閃開即貿然進行切割鐵桶，原判決疏未
    敘明，亦有未合，檢察官上訴意旨指原判決量刑太輕，雖無
    理由，惟被告等上訴意旨指原判決不當，為有理由，應由本
    院將原判決撤銷改判。爰審酌被告乙○○為本件肇事之指揮
    者，被告戊○○係行為人，其二人所犯已造成告訴人等身心
    之痛苦，案件發生後幾經調解，被告二人至今仍未賠償損害
    或取得告訴人等之原諒，又審酌被告二人於本院審理中坦承
    不諱，被告乙○○係雇主，被告戊○○係受雇之員工等一切
    情狀，分別量處如主文第２項所示之刑，並均諭知易科罰金
    之折算標準。
據上論斷，應依刑事訴訟法第369條第1項前段、第364條、第299
條第1項前段，刑法第276條第2項、第62條、第41條第1項前段，
刑法施行法第1條之1第1項、第2項前段，判決如主文。
本案經檢察官丙○○到庭執行職務。
中    華    民    國    99    年    7     月    7     日
            刑事第二庭    審判長法  官  李  璋  鵬
                                法  官  陳  欣  安
                                法  官  胡  森  田
以上正本證明與原本無異。
如不服本判決應於收受送達後10日內向本院提出上訴書狀，其未
敘述上訴之理由者，並得於提起上訴後10日內向本院補提理由書
（均須按他造當事人之人數附繕本）「切勿逕送上級法院」。
                                書記官  黃  禎  祥
中    華    民    國    99    年    7     月    7     日

司法院資訊處製作；財團法人民間司法改革基金會備份。
